臺灣嘉義地方法院民事裁定　　　　　 100年度司養聲字第72號
聲　請　人
即收養人　　吳添福
聲　請　人
即被收養人　裴明王
法定代理人　黃孃瑩
上列聲請人聲請認可收養事件，本院裁定如下：
    主    文
吳添福（男，民國○○○年○月○日生，身分證統一編號：Ｚ000
000000號）自民國一○○年九月七日起收養裴明王（男，西元一
九九三年十月二十日生，人民身份證編號：000000000 ）為養子
，應予認可。
聲請程序費用新臺幣壹仟元由聲請人負擔。
    理    由
一、聲請意旨略以：聲請人吳添福願收養裴明王（西元1993年10
    月20日）為養子，茲已訂立收養契約書，為此依民法第1079
    條第1 項規定，聲請准予裁定認可等語，並提出收養契約書
    、收養調查表、戶籍謄本、體格檢查表、存款餘額證明書、
    在職服務證明書、越南社會主義共和國給兒童做養子同意書
    （原文、譯本）、家庭戶口簿（原文、譯本）、被收養人之
    出生證（原文、譯本），及土地所有權狀影本等件為證。
二、按收養之成立及終止，依各該收養者被收養者之本國法；收
    養之效力，依收養者者之本國法，涉外民事法律適用法第18
    條定有明文。查本件收養人吳添福為中華民國國民，被收養
    人裴明王為越南社會主義共和國（以下簡稱越南國）籍，此
    有戶籍謄本及被收養人之出生證附卷足憑。是以，依上揭規
    定，本件收養之成立，除應依我國法律規定外，尚應依越南
    國關於收養之法律決之，其理甚明。
三、經查，本件被收養人裴明王及其生父裴友勸、生母黃孃瑩，
    已於民國100年（即西元2011年）7月27日在越南國共同簽立
    給兒童做養子同意書，業據聲請人提出在卷為證，據此，足
    認本件被收養人裴明王及其生父裴友勸、生母黃孃瑩，均同
    意裴明王由本件聲請人吳添福收養，核與越南國收養法第 4
    章等規定相符。
四、按收養應以書面為之，並向法院聲請認可；法院為未成年人
    被收養之認可時，應依養子女最佳利益為之；夫妻之一方收
    養他方之子女時，得單獨為之，並應長於被收養者十六歲以
    上；滿七歲以上之未成年人被收養時，應得其法定代理人之
    同意；子女被收養時，應得其父母之同意。但有下列各款情
    形之一者，不在此限：一父母之一方或雙方對子女未盡保護
    教養義務或有其他顯然不利子女之情事而拒絕同意。二父母
    之一方或雙方事實上不能為意思表示。被收養者之父母已以
    法定代理人之身分代為並代受意思表示或為同意時，得免為
    民法第1076條之1第1項之同意。我國民法第1079 條第1項、
    第1079條之1 、第1074條第1 項第1 款、第1073條第2 項、
    第1076條之2第2項、第1076條之1第1項、第1076條之2第3項
    分別定有明文。又按法院認可兒童及少年收養事件，應基於
    兒童及少年之最佳利益，斟酌收養人之人格、經濟能力、家
    庭狀況及以往照顧或監護其他兒童及少年之紀錄決定之；滿
    七歲之兒童及少年被收養時，兒童及少年之意願應受尊重；
    法院認可兒童及少年之收養前，應命主管機關或兒童及少年
    福利機構進行訪視，提出調查報告及建議。我國兒童及少年
    福利法第14條第1項、第2項、第4項亦有明文規定。
五、另查，本件被收養人為現年已滿18歲之未成年人，而收養人
    現為被收養人生母之配偶等情，有聲請人提出之戶籍謄本、
    被收養人出生證在卷可稽。經本院訊問收養人吳添福、被收
    養人生母黃孃瑩之結果：收養人已與被收養人生母結婚，且
    被收養人於越南之生活目前由其外婆照顧，但其外婆身體不
    是很好，所以才來辦理認可收養，以利於日後被收養人能夠
    來臺灣居住生活等語，已據其等陳述在卷（見本件100年9月
    22日訊問筆錄）。又觀察收養人之收養意願及撫育計畫明確
    ，且收養人之兄弟及子女均贊同本件收養，而被收養人在越
    南國之主要照顧者係為其生母之母親已罹癌，致被收養人之
    日後生活照料，恐有疑慮，若將被收養人帶至臺灣由其生母
    親自照料，應比委託其他親屬照料，更為妥當，故評估本件
    收出養並無不妥；亦即評估本件收養之適切性並無疑慮，且
    本件係為繼親收養，觀察其收養動機單純等情，有財團法人
    幸福福利文教基金會嘉義分處收養案件訪視調查報告書附卷
    可參。經本院審酌被收養人生母已與收養人結婚，且收養人
    對於被收養人日後若能到臺灣與其生母共同生活，業有初步
    之撫育計畫，此屬繼親收養，故收養動機應為單純；又被收
    養人在越南國之生活，現雖有其外祖母照顧，惟其外祖母已
    罹癌，恐無法續予照顧被收養人，足認被收養人有出養之必
    要性；另被收養人及其生父母均在越南國簽立同意出養之書
    面，益見被收養人及其生父母已自願地明確表示同意由收養
    人收養，且被收養人之意願亦已受到尊重。從而，本件收養
    之聲請尚符合未成年子女最佳利益原則，與上開法律規定尚
    無不合，應予認可。
六、依非訟事件法第21條第1項前段、第23條、第24條第1項，民
    事訴訟法第85條第1項前段，裁定如主文。
七、如不服本裁定，須於裁定送達後10日之不變期間內，向本院
    提出抗告狀，並繳納抗告費新臺幣1,000元。
中    華    民    國    100    年    10   月    31    日
                  家事法庭  司法事務官
以上正本係照原本作成。
中    華    民    國    100    年    10   月    31    日
                            書  記  官   李漢仁